臺灣臺北地方法院民事判決
111年度家繼訴字第7號
原      告  吳惠生  
被      告  吳德容  
            吳依蔓  


兼上一人
訴訟代理人  吳潯生  
上列當事人間請求分割遺產事件，本院於民國110年9月15日言詞
辯論終結，判決如下：
    主      文
兩造就如附表一所示被繼承人吳馬淑琴之遺產，應按如附表一「
分割方法欄」所示分割。
訴訟費用由兩造按如附表二所示之應繼分比例負擔。
    事實及理由
壹、程序事項
　　按訴狀送達後，原告不得將原訴變更或追加他訴。但請求之
    基礎事實同一者，不在此限，民事訴訟法第255條第1項第2
    款定有明文。此規定依家事事件法第51條規定，於家事訴訟
    事件亦準用之。查原告起訴時僅列被告吳德容、吳潯生為被
    告，嗣於本件訴訟期間之111年3月31日追加被告吳依蔓為被
    告，衡諸其訴之追加係本於被繼承人吳馬淑琴遺產分割之同
    一基礎事實，依前揭規定，程序並無不合，合先敘明。
參、實體事項
一、原告主張：被繼承人吳馬淑琴於民國105年2月12日死亡，兩
    造為其全體繼承人，應繼分如附表二所示。嗣被繼承人吳馬
    淑琴所遺如附表一所示之遺產，並無不能分割之情形，亦無
    不分割之約定，故依民法第1164條規定，請求就被繼承人吳
    馬淑琴所遺如附表一「遺產項目欄」之遺產裁判分割等語。
    並聲明：1.兩造就被繼承人吳馬淑琴所遺如附表一所示之遺
    產，依如附表一所示之「分割方法」欄分割。2.訴訟費用由
    兩造依附表二所示比例負擔。
二、被告吳德容、吳依蔓、吳潯生則以：同意原告所主張分割方
    法等語。
三、按繼承人得隨時請求分割遺產，但法律另有規定或契約另有
    訂定者，不在此限，民法第1164條定有明文。次按各共有人
    ，除法令另有規定外，得隨時請求分割共有物，但因物之使
    用目的不能分割或契約訂有不分割之期限者，不在此限；共
    有物之分割，依共有人協議之方法行之；分割之方法不能協
    議決定，或於協議決定後因消滅時效完成經共有人拒絕履行
    者，法院得因任何共有人之請求，命為下列之分配：一、以
    原物分配於各共有人，但各共有人均受原物之分配顯有困難
    者，得將原物分配於部分共有人；二、原物分配顯有困難時
    ，得變賣共有物，以價金分配於各共有人，或以原物之一部
    分分配於各共有人，他部分變賣，以價金分配於各共有人；
    民法第823條第1項、第824條第1、2項定有明文。再按，裁
    判分割共有物訴訟，為形式形成訴訟，其事件本質為非訟事
    件，故法院定共有物之分割方法，應斟酌當事人之聲明、共
    有物之性質、經濟效用及全體共有人之利益等公平決之，並
    不受當事人聲明之拘束。
四、經查，原告主張吳馬淑琴於105年2月12日死亡，遺有如附表
    一遺產項目欄所示之財產，兩造為法定繼承人等情，業據其
    提出戶籍謄本、除戶謄本、郵政儲金存款餘額證明書、郵政
    存簿儲金簿、定存單、戶役政資訊網站查詢親等關聯表、個
    人戶籍資料、個人除戶資料等件為證，復為被告所不爭執，
    應堪信屬實。復查，系爭遺產並無不能分割之情形，兩造亦
    不能就分割方法為協議，原告訴請裁判分割，於法自屬有據
    。從而，本院審酌被繼承人吳馬淑琴所遺如附表一遺產項目
    欄所示之遺產性質、經濟效用及全體共有人之利益，認分割
    方法如附表一分割方法欄所示為適當，爰判決如主文第1項
    所示。
五、末按因共有物分割、經界或其他性質上類似之事件涉訟，由
    敗訴當事人負擔訴訟費用顯失公平者，法院得酌量情形，命
    勝訴之當事人負擔其一部，民事訴訟法第80條之1定有明文
    。本件係因分割共有物而涉訟，且分割共有物之訴，乃形式
    形成訴訟，法院不受當事人聲明分割方法之拘束，故實質上
    並無所謂何造勝訴、敗訴之問題，亦不因何造起訴而有不同
    ，本件原告請求裁判分割遺產雖有理由，然應由公同共有人
    依應繼分比例分擔訴訟費用，始為公平。
六、訴訟費用負擔之依據：家事事件法第51條、民事訴訟法第80
    條之1、第85條第1項本文。
中　　華　　民　　國　　111 　年　　10　　月　　6 　　日
                  家事法庭  法  官   蔡鎮宇
以上正本係照原本作成。
如對本判決上訴，須於判決送達後20日內向本院提出上訴狀。如
委任律師提起上訴者，應一併繳納上訴審裁判費。
中　　華　　民　　國　　111 　年　　10　　月　　6 　　日
                             書記官  廖素芳
　　　　　　　　　 　　　　　　　　　
附表一：原告主張之遺產項目及分割方法
編號 遺產項目  金額（新臺幣） 分割方法 01 郵局00000000000000號帳戶活存存款及孳息    120,169元 兩造依附表二所示比例分配取得 02 郵局定存（存單號碼：00000000）      100萬元 兩造依附表二所示比例分配取得 03 郵局定存（存單號碼：00000000）      100萬元 兩造依附表二所示比例分配取得 04 郵局定存（存單號碼：00000000）       50萬元 兩造依附表二所示比例分配取得 05 郵局定存（存單號碼：00000000）       52萬元 兩造依附表二所示比例分配取得 

附表二：兩造應繼分比例
編號   姓  名 應繼分比例 01   吳惠生     1/4 02   吳潯生     1/4  03   吳德容     1/4 04   吳依蔓     1/4